臺灣高雄地方法院民事判決　九十年重訴字第六○九號
　　原　　　告　戊○○
　　訴訟代理人　甲○○
　　原　　　告　丁○○
　　　　　　　　乙○○
　　被　　　告　己○○
右列被告因偽造文書等案件，經原告提起請求損害賠償之附帶民事訴訟，本院刑事庭
認為事件繁雜，非經長久之時日不終結其審判，裁定移送民事庭審理，判決如左：
被告應連帶給付原告戊○○新台幣陸佰拾玖萬壹仟元及自民國九十年四月十一日起
至清償日止，按週年利率百分之五計算之利息。
被告應連帶給付原告丁○○新台幣捌拾肆萬元及自民國九十年四月十一日起至清償日
止，按週年利率百分之五計算之利息。
被告應連帶給付原告乙○○新台幣捌拾萬元及自民國九十年三月十六日起至清償日止
，按週年利率百分之五計算之利息。
訴訟費用由被告連帶負擔。
本判決第一項於原告戊○○以新台幣貳佰壹拾萬壹仟元供擔保後，得假執行。
本判決第二項於原告丁○○以新台幣貳拾捌萬元供擔保後，得假執行。
本判決第三項於原告乙○○以新台幣貳拾陸萬柒仟元供擔保後，得假執行。
甲、原告方面：
一、聲明：
（一）請求判決如主文所示。
（二）訴訟費用由被告連帶負擔。
（三）願供擔保請求宣告假執行。
二、陳述：被告己○○與丙○○係夫妻，自民國八十五年底起經濟狀況已不佳，週轉
    陷於窘境，竟意圖為自己不法所有之意圖，基於共同詐欺之概括犯意聯絡，陸續
    在高雄市○○區○○路五八三號渠等所經營之佳園外語補習班、安親班址，以被
    告二人分別擔任會首之方式，召集民間互助會數組。原告戊○○不疑有他，參加
    四組互助會（八十七年三月十日起至八十九年一月十日止，會首係被告己○○
    ；八十七年八月十五日起至九十年十一月十五日止，會首為被告丙○○；八
    十七年十一月二十日起至八十九年十月二十日止，會首為被告丙○○；八十八
    年三月五日起至九十年九月五日止，會首為被告丙○○），每會均為一萬元，採
    內標制，均為活會，迄八十八年六月三十日止會為止，原告戊○○因陷於錯誤而
    繳納活會會款二十六萬一千元；另被告以假藉參加互助之名義，佯稱欲參加原告
    戊○○所召集之民間互助會，原告戊○○不疑有詐，准予被告參加四組民間互助
    會（八十五年八月十日起至八十九年五月十日止，每會一萬元，被告分別以被
    告丙○○及訴外人黃慧君、鄭麗貞名義各參加一會，共計三會；八十六年三月
    二十日起至八十八年十一月二十日止，每會二萬元，以被告己○○名義參加一會
    ；八十六年五月五日起至九十年三月五日止，每會一萬元，被告分別以被告己○○及訴外人鄭麗貞、孔明河、林榮木、曾秀敏之名義各參加一會，共計五會；
    八十七年七月十日起至九十一年五月十日止，每會一萬元，被告分別以被告丙○○及訴外人林金旻、莊月珠、林秀娟名義各參加一會，共計四會），惟被告先
    後標取上開互助會款後，共積欠死會會款三百九十六萬元未繳，使原告戊○○受
    有三百九十六萬元之損害；另被告於八十八年五、六月間，以假藉支票借款暨調
    現為由，陸續向原告戊○○詐騙二百十七萬元，總計被告共同向原告戊○○詐取
    六百三十九萬一千元，致原告戊○○受有六百三十九萬一千元之損害。另原告丁○○亦不疑有詐，分別於八十六年七月二十五日、八十七年八月十五日、八十七
    年十一月二十日及八十八年三月五日，受被告之邀，參加被告所召集之民間互助
    會四組（八十六年七月二十五日起至八十八年十一月二十五日止，會首為被告
    己○○，每會一萬元，原告丁○○參加二會；八十七年八月十五日起至九十年
    十一月十五日止，會首為被告丙○○，每會一萬元，原告丁○○參加二會；八
    十七年十一月二十日起至八十九年十月二十日止，會首為被告丙○○，每會五千
    元，原告丁○○參加二會；八十八年三月五日起至九十年九月五日止，會首為
    被告丙○○，每會一萬元，原告丁○○參加一會），且均為活會，至八十八年六
    月底被告止會為止，原告丁○○因陷於錯誤而陸續繳納活會會款予被告共計八十
    四萬元，使原告丁○○受有八十四萬元之損害。而原告乙○○亦不疑有詐，受被
    告之邀，分別於八十六年一月十五日、八十六年七月二十五日、八十七年三月十
    日及八十七年八月十五日，參加被告所召集之民間互助會四組（自八十六年一
    月十五日起至八十八年十二月十五日，會首為被告己○○；自八十六年七月二
    十五日起至八十八年十一月二十五日止，會首為被告己○○；自八十七年三月
    十日起至八十九年二月十日止，會首為被告己○○；自八十七年八月十五日起
    至九十年十一月十五日止，會首為被告丙○○），每會一萬元，原告乙○○各參
    加一會，均為活會，並按期繳交活會會款，迄八十八年六月底被告止會為止，原
    告乙○○因陷於錯誤遭被告共同詐騙八十萬元。爰依民法第一百八十四條第一項
    及同法第一百八十五條第一項前段共同侵權行為法律關係，請求判決如主文所示
    ，並願供擔保請求宣告假執行。
三、證據：提出民間互助會會單影本二十四紙、支票影本八張及退票理由單影本七張
    為證。
乙、被告方面：
    被告丙○○未於言詞辯論期日到場，亦未提出書狀作何聲明或陳述；另被告己○○之聲明及陳述略以：對原告主張被告共同詐欺之事實並不爭執，被告二人確實
    有向原告戊○○詐得六百三十九萬一千元，向原告丁○○詐取八十四萬元及向原
    告乙○○詐得八十萬元，惟因現在經濟狀況不佳，無力償還等語。
丙、本院依職權調取被告共同涉犯偽造文書等案件歷審卷宗（本院八十九年度訴字第
    五二九號、台灣高等法院高雄分院九十年度上訴字第二八六一號及最高法院九十
    年度台上字第七一七八號刑事宗卷）。
    理      由
一、被告丙○○經合法通知，未於言詞辯論期日到場，核無民事訴訟法第三百八十六
    條所列各款情形，爰依原告之聲請，由其一造辯論而為判決。
二、原告主張之事實，已據其提出與所述內容相符之互助會會單影本二十四張、支票
    影本八張及退票理由單影本七張為證，且為被告己○○所不爭執：另被告丙○○
    經合法通知，未於言詞辯論期日到場，亦未提出書狀作何聲明或陳述。而被告因
    涉犯共同詐欺及偽造文書部分，業經台灣高等法院及最高法院分別判處被告己○○有期徒刑十月（上訴最高法院駁回）；被告丙○○有期徒刑十月，緩刑五年確
    定乙節，已據本院依職權調取本院八十九年度訴字第五二九號偽造文書等案件歷
    審卷宗核閱無訛，復有本院八十九年度訴字第五二九號、台灣高等法院高雄分院
    九十年度上訴字第二八六一號及最高法院九十年度台上字第七一七八號刑事判決
    書各一份在卷供參，堪認原告主張被告共同侵權行為之事實為真實。
三、按因故意或過失，不法侵害他人之權利者，負損害賠償責任；故意以背於善良風
    俗之方法，加損害於他人者亦同。又數人共同不法侵害他人之權利者，連帶負損
    害賠償責任；民法第一百八十四條第一項及同法第一百八十五條第一項前段分別
    定有明文。本件被告於八十五年底即召集上開互助會前，經濟狀況顯已不佳，週
    轉陷於窘境，竟意圖為自己不法所有之意圖，基於共同詐欺之概括犯意聯絡，陸
    續以渠二人名義召集民間互助會，復以假藉參加互助會及借款之方式，使原告陷
    於錯誤而分別交付會款或借款，致原告受有損害，已如前述，被告上開行為，自
    屬共同侵權行為甚明，依民法第一百八十四條第一項及同法第一百八十五條第一
    項前段之規定，被告應負連帶賠償責任。從而原告依據共同侵權行為法律關係，
    請求被告連帶賠償原告戊○○六百三十九萬一千元及自起訴狀繕本送達翌日即九
    十年四月十一日起至清償日止按週年利率百分之五計算之法定遲延利息；連帶給
    付原告丁○○八十四萬元及自起訴狀繕本送達翌日即九十年四月十一日起至清償
    日止按週年利率百分之五計算之法定遲延利息；連帶給付原告乙○○八十萬元及
    自起訴狀繕本送達翌日即九十年三月十六日起至清償日止按週年利率百分之五計
    算之法定遲延利息，揆諸前揭說明，洵屬正當，應予准許。
四、原告陳明願供擔保，聲請宣告假執行，經核合於法律之規定，爰酌定相當之擔保
    金額宣告之。
據上論結：本件原告之訴為有理由，依民事訴訟法第三百八十五條第一項前段，第八
十五條第二項、第三百九十二條第二項，判決如主文。
中　　　華　　　民　　　國　　九十一　　年　　　四　　　月　　 十二 　　日
                              臺灣高雄地法院民事第二庭
~B法　　　官　唐照明
右為正本係照原本作成。
如對本判決上訴，須於判決送達後廿日內向本院提出上訴狀。
中　　　華　　　民　　　國　　九十一　　年　　　四　　　月　　 十二　　 日
~B法院書記官  唐美玲
